【裁判字號】    99,審訴,3088
【裁判日期】    991029
【裁判案由】    毒品危害防制條例
【裁判全文】
臺灣高雄地方法院刑事判決            99年度審訴字第3088號
公  訴  人  臺灣高雄地方法院檢察署檢察官
被      告  甲○○
上列被告因違反毒品危害防制條例案件，經檢察官提起公訴（99
年度毒偵字第4201號），嗣因被告就被訴事實為有罪陳述，經本
院告知簡式審判程序意旨並聽取公訴人及被告之意見後，本院合
議庭裁定由受命法官獨任依簡式審判程序審理，判決如下：
    主  文
甲○○施用第一級毒品，累犯，處有期徒刑拾壹月。扣案之第一
級毒品海洛因壹包（含包裝袋壹只，驗前淨重零點零肆壹公克，
驗餘淨重零點零參壹公克），沒收銷燬之。
    事  實
一、甲○○前於民國92年間因施用毒品案件，經本院以92年度毒
    聲字第2702號裁裁定送觀察、勒戒後，認有繼續施用毒品傾
    向，再以92年度毒聲字第4285號裁定令入戒治處所施以強制
    戒治，復經本院以92年度毒聲字第7454號裁定停止戒治，所
    餘戒治期間付保護管束，於92年12 月25 日因無繼續強制戒
    治之必要執行完畢，並經臺灣高雄地方法院檢察署檢察官以
    93年度戒毒偵字第659 號不起訴處分確定。另因違反麻醉藥
    品管理條例，先後經臺灣高等法院高雄分院以84年度上訴字
    第992 號判處應執行有期徒刑9 年2 月，及經本院以85年度
    易字第2561號判處有期徒刑10月確定，又因妨害兵役治罪條
    例案件，經臺灣澎湖地方法院以85年度簡字第55號判處拘役
    30日確定。上開三罪接續執行，於90年1 月16日縮短刑期假
    釋出監，嗣於假釋期間又犯竊盜案件，經本院以92年度簡上
    字第242 號判處有期徒刑6 月確定，嗣經減刑後，與前開假
    釋經撤銷應執行之殘刑接續執行，於96年10月15日縮刑期滿
    執行完畢。
二、甲○○又於前開強制戒治執行完畢釋放後5 年內之97年2 月
    及3 月間施用第一級毒品，經本院以97年度審訴字第2205號
    判處應執行有期徒刑1 年2 月確定，與所犯竊盜案件合併執
    行，並與詐欺案件接續執行，於99年4 月1 日縮短刑期假釋
    出監並付保護管束，觀護結束日期為99年9 月15日。詎其猶
    不知悔改，於上開假釋期間，復基於施用第一級毒品之犯意
    ，於99年6 月23日上午9 時許，在高雄市凱旋醫院旁之公園
    廁所內，以將第一級毒品海洛因摻水置於針筒內注射之方式
    ，施用海洛因1 次。嗣於同日下午5 時40分許，騎乘腳踏車
    行經高雄市○鎮區鎮○路與鎮榮街口時，因行跡可疑為警攔
    查，經其同意搜索，在其所著長褲右前口袋內扣得海洛因1
    包（驗前淨重0.041 公克，驗餘淨重0.031 公克），並得其
    同意採集尿液送驗，結果呈嗎啡、可待因陽性反應，始悉上
    情。
三、案經高雄市政府警察局前鎮分局移送臺灣高雄地方法院檢察
    署檢察官偵查起訴。
    理  由
一、本件被告甲○○所犯係死刑、無期徒刑、最輕本刑為3 年以
    上有期徒刑以外之罪，其於準備程序中就被訴事實為有罪之
    陳述，經法官告知簡式審判程序之旨，並聽取公訴人及被告
    之意見後，經本院合議庭裁定由受命法官獨任進行簡式審判
    程序，合先敘明。
二、上揭事實業據被告於本院審理時坦承不諱，且被告為警查獲
    後，經採其尿液送驗結果，呈現嗎啡、可待因陽性反應，有
    濫用藥物尿液檢體監管記錄表、高雄市立凱旋醫院（下稱凱
    旋醫院）99年7 月15日第A00000000 號濫用藥物尿液檢驗報
    告各1 份在卷可稽（見偵卷第2 、4 頁），而被告為警查扣
    之白色粉末1 包，經送往凱旋醫院檢驗結果，確實含有海洛
    因之成分，驗前淨重0.041 公克，驗餘淨重0.031 公克，亦
    有該醫院99年8 月31日高市凱醫驗字第13717 號濫用藥物成
    品檢驗鑑定書1 份附卷可憑（見本院卷第19頁），綜上所述
    ，足見被告上開自白，應與事實相符，而得為認定被告犯罪
    之依據。是以，被告施用第一級毒品之犯行堪以認定。
三、按海洛因係毒品危害防制條例第2 條第2 項第1 款所稱之第
    一級毒品，依法不得持有、施用。次按毒品危害防制條例於
    92年7 月9 日修正公布，自93年1 月9 日施行，其中第20條
    、第23條將施用毒品之刑事處遇程序，區分為「初犯」及「
    5 年內再犯」、「5 年後再犯」。依其立法理由之說明：「
    初犯」，經觀察、勒戒或強制戒治後，應為不起訴處分或不
    付審理之裁定；經觀察、勒戒或強制戒治執行完畢釋放後，
    「5 年內再犯」者，因其再犯率甚高，原實施之觀察、勒戒
    及強制戒治既已無法收其實效，爰依法追訴或裁定交付審理
    。至於經觀察、勒戒或強制戒治執行完畢釋放後，「5 年後
    再犯」者，前所實施之觀察、勒戒或強制戒治已足以遮斷其
    施用毒品之毒癮，為期自新及協助其斷除毒癮，仍適用「初
    犯」規定，先經觀察、勒戒或強制戒治之程序。從而依修正
    後之規定，僅限於「初犯」及「5 年後再犯」二種情形，始
    應先經觀察、勒戒或強制戒治程序。倘被告於5 年內已再犯
    ，經依法追訴處罰，縱其第3 次（或第3 次以上）再度施用
    毒品之時間，在初犯經觀察、勒戒或強制戒治執行完畢釋放
    5 年以後，已不合於「5 年後再犯」之規定，且因已於「5
    年內再犯」，顯見其再犯率甚高，原實施觀察、勒戒或強制
    戒治，已無法收其實效，即應依該條例第10條處罰（最高法
    院95年度第7 次刑事庭會議決議參照）。查本件被告有如事
    實欄所載，受強制戒治執行完畢釋放後5 年內，又於97年間
    因施用毒品案件，經本院以97年度審訴字第2205號判處應執
    行有期徒刑1 年2 月確定之事實，有臺灣高等法院被告前案
    紀錄表1 份在卷可憑，足認其再犯率甚高，原實施強制戒治
    程序，顯無法遮斷其毒癮而收其實效，則其本件於前揭時、
    地再度施用海洛因之犯行，即非屬該條例第20條第3 項所稱
    「5 年後再犯」之情形，揆諸前揭最高法院決議意旨，自應
    依該條例第10條之規定予以追訴處罰。從而，本件事證明確
    ，被告涉犯毒品危害防制條例第10條第1 項之罪，應堪認定
    。
四、核被告所為，係犯毒品危害防制條例第10條第1 項之施用第
    一級毒品罪。其為施用而持有第一級毒品之低度行為，應為
    其施用之高度行為所吸收，不另論罪。又被告有如事實欄所
    載，受有期徒刑執行完畢之事實，有臺灣高等法院被告前案
    紀錄表附卷可參，其受徒刑之執行完畢，5 年內故意再犯本
    件有期徒刑以上之罪，為累犯，應依刑法第47條第1 項加重
    其刑。爰審酌被告前有多次施用毒品前科，素行不佳，有上
    開臺灣高等法院被告前案紀錄表可參，其經觀察、勒戒、強
    制戒治及刑之執行後，仍未能徹底戒絕毒品，猶在假釋期間
    再犯本件施用第一級毒品罪，顯見其無戒毒悔改之意，行為
    實有不該，惟念及其施用毒品，乃戕害一己之身體健康，所
    為尚未害及他人，且於本院審理時終能坦承犯行，及其犯罪
    動機、目的、所生危害，及自稱高中肄業、現從事打牆壁工
    作、日薪約新臺幣1,500 元等一切情狀（見本院卷第36頁）
    ，量處如主文所示之刑，以示懲儆。另扣案之海洛因1 包（
    含沾有微量海洛因而無法析離之包裝袋1 只，驗前淨重0.04
    1 公克，驗餘淨重0.031 公克），經鑑定後確含有海洛因之
    成分，已如上述，係毒品危害防制條例第2 條第2 項第1 款
    所列之第一級毒品，不問屬於犯人與否，均應依毒品危害防
    制條例第18條第1 項前段之規定，宣告沒收銷燬之；至鑑驗
    所耗損之毒品，既已滅失，自無庸宣告沒收銷燬，附此敘明
    。
據上論斷，應依刑事訴訟法第299 條第1 項前段、第273 條之1
第1 項，毒品危害防制條例第10條第1 項、第18條第1 項前段，
刑法第11條、第47條第1 項，判決如主文。
本案經檢察官王兆琳到庭執行職務。
中    華    民    國    99    年    10    月    29    日
                      刑事第十庭      法  官  周佳佩
以上正本證明與原本無異。
如不服本判決應於收受判決後10日內向本院提出上訴書狀，並應
敘述具體理由。其未敘述上訴理由者，應於上訴期間屆滿後20日
內向本院補提理由書(均須按他造當事人之人數附繕本)「切勿逕
送上級法院」。
中    華    民    國    99    年    10    月    29    日
                                      書記官  李承悌
附錄本案論罪科刑法條：
毒品危害防制條例第10條第1 項
施用第一級毒品者，處6 月以上5 年以下有期徒刑。

司法院資訊處製作；財團法人民間司法改革基金會備份。
